臺灣新北地方法院刑事判決
111年度交簡上字第64號
上  訴  人
即  被  告  李綵嫺


上列上訴人即被告因過失傷害案件，不服本院中華民國111年7月
22日所為之111年度交簡字第703號第一審刑事簡易判決（聲請簡
易判決處刑案號：111年度偵字第9537號），提起上訴，本院管
轄第二審之合議庭判決如下：
    主  文
上訴駁回。
甲○○緩刑貳年，緩刑期間付保護管束，並應於判決確定日起半年
內參加道路交通安全講習陸小時。
    事實及理由
一、審理範圍之說明：
（一）對於簡易判決有不服者，得上訴於管轄之第二審地方法院
      合議庭，並準用刑事訴訟法第三編第一章及第二章除第36
      1外之規定（即應準用刑事訴訟法第348條規定），刑事訴
      訟法第455條之1第1項、第3項分別有明文規定。又上訴得
      明示僅就判決之刑、沒收或保安處分一部為之，刑事訴訟
      法第348條第3項亦有明文規定。
（二）上訴人即被告甲○○（下稱被告）於準備程序表明只針對原
      判決量刑部分提起上訴，並有聲明一部上訴狀1份在卷可
      佐（本院卷第45頁、第49頁），依刑事訴訟法第348條第3
      項規定，原判決所認定之犯罪事實與論罪法條，即非本院
      審理範圍。
二、原判決所認定之犯罪事實與論罪法條：
（一）被告於民國110年9月25日1時8分，騎乘牌號碼207-GAF號
      普通重型機車，沿新北市蘆洲區中正路185巷13弄往中正
      路185巷行駛，於行經中正路185巷13弄與中正路185巷之
      無號誌交岔路口處時，本應注意自己行駛之路段為支線道
      ，應禮讓幹道（中正路185巷）來車先行，且依當時情形
      ，又無不能注意之情事，竟疏未注意，即貿然左轉欲入中
      正路185巷，適告訴人余○民（未滿18歲之少年）無照騎乘
      車牌號碼000-0000號普通重型機車，沿中正路185巷由長
      榮路往中正路方向行駛，直行通過上述交岔路口，因而閃
      避、煞車不及，兩車發生碰撞，告訴人因而受有頭部鈍傷
      、右側眼周3公分撕裂傷、右側上眼瞼1公分撕裂傷、右側
      眼眶底部骨折、胸部鈍傷等傷害。
（二）核被告所為，係犯刑法第284條前段過失傷害罪。　　　
三、上訴理由之論斷：　　
（一）被告的上訴理由為：發生交通事故我也身受重傷住院數日
      ，傷及眼睛與視力，日後無法復原，我只是個上班的單親
      媽媽，為了家計身兼二職，車禍後不得不辭去服務業的工
      作，已經負擔巨額醫藥費及機車維修費，而且交通覆議結
      果是雙方同是肇事原因，希望可以從輕量刑等語。
（二）關於一個案件的刑度要如何量處，是法律賦予法院可以自
      由裁量之事項，在具體個案當中，如果法院在量刑的時候
      ，已經針對刑法第57條所列的各款事由進行考慮，而且結
      果並沒有違反法律所規定的刑度上下限，也沒有明顯濫用
      裁量權的情況，就不可以任意說這樣的量刑結果是違法的
      。　　　
（三）經查：
　　1.被告於事故發生後，在犯罪還沒有被有偵查犯罪職權公務
      員發覺前，向前往醫院處理警員坦承肇事並接受裁判，有
      道路交通事故肇事人自首情形紀錄表1份在卷可參（偵卷
      第43頁），符合刑法第62條前段的自首要件，可以減輕被
      告的處罰（原判決亦同此認定）。
　　2.原判決審酌被告駕駛車輛參與道路交通，本應小心謹慎維
      護交通安全，竟未能善盡注意義務，導致事故發生，並考
      量告訴人所受傷勢部位與嚴重程度（骨折傷害），告訴人
      同有過失，被告無前科之素行、智識程度、犯後態度等一
      切情狀，而量處拘役50日，並諭知以新臺幣1,000元折算1
      日為易科罰金的折算標準，已經詳細斟酌刑法第57條各款
      的情形，也有具體交代量刑理由。
　　3.被告上訴後另外提出新北市車輛行車事故鑑定覆議會鑑定
      覆議意見書1份，認為告訴人無照駕駛普通重型機車，並
      於夜間駕車未開啟大（頭）燈，未注意車前狀況，雙方同
      為肇事原因（本院卷第19頁至第21頁），雖然與新北市政
      府車輛行車事故鑑定會鑑定意見書結論（即認為被告為肇
      事主因，告訴人則為肇事次因）稍有不同，但是「告訴人
      與有過失」一事，原判決已經加以考慮，又這2次鑑定根
      據的客觀事實，都是告訴人無照駕駛、於夜間駕車未開啟
      大（頭）燈，並且具體顯現於全案卷宗，量刑基礎並無明
      顯變動，無法只是因為事故鑑定覆議會變更鑑定結論而認
      為原判決量刑不當，因此被告提起上訴請求輕判，並無理
      由，應予駁回。
四、宣告緩刑的理由：
（一）被告不曾因為故意犯罪而受有期徒刑以上刑罰的宣告，有
      臺灣高等法院被告全國前案紀錄表1份在卷可佐（本院卷
      第31頁）。又被告坦承犯行，對於司法資源有一定程度的
      節省，相信被告確實知道自己的錯誤，歷經本案偵查、審
      理程序，被告應該已經獲得教訓，況且被告、告訴人都應
      該為車禍的發生負責，被告的行為並非肇事唯一原因，以
      及被告當庭表示願意與告訴人商談賠償事宜（本院卷第45
      頁），可是告訴人無故未出席法院安排的調解期日（本院
      卷第65頁），最終不能達成調解約定，難以完全歸責於被
      告。
（二）此外，是否與告訴人達成和解並不是宣告緩刑的法定要件
      ，也不是唯一要考量的因素，尤其緩刑是附隨於有罪判決
      的非機構式之刑事處遇，主要目的是為了使受有罪判決的
      人，重新建構社會人格（最高法院77年度台上字第5672號
      、101年度台上字第5586號判決意旨參照），即便告訴人
      不能在本案終結前取得損害賠償，還是可以另外透過民事
      訴訟的程序向被告求償，對於告訴人的權益沒有任何影響
      ，也不代表被告可以因此免除任何的賠償責任。因此，本
      院認為暫時不對被告進行處罰是比較適當的，根據刑法第
      74條第1項第1款規定，宣告緩刑2年。
（三）然而被告行為衍生的社會成本必須納入考量，避免被告產
      生只要願意賠償損害就可以了事的心態，並且強化被告對
      於交通法規的了解，期許被告日後駕駛車輛上路能更小心
      謹慎，維護其他用路人的安全，另外按照刑法第93條第1
      項第2款、刑法第74條第2項第8款規定，諭知被告於緩刑
      期間付保護管束，並應於判決確定日起半年內參加道路交
      通安全講習6小時。　　
據上論斷，應依刑事訴訟法第455條之1第1項、第3項、第348條
第3項、第368條，判決如主文。
本案經檢察官乙○○偵查後聲請簡易判決處刑，被告上訴後，由檢
察官顏汝羽到庭執行職務。
中　　華　　民　　國　　111 　年　　11　　月　　15　　日
                  刑事第一庭  審判長法  官  劉景宜
                                    法  官  王麗芳
                                    法  官  陳柏榮
上列正本證明與原本無異。
不得上訴。
                                     書記官　王道欣
中　　華　　民　　國　　111 　年　　11　　月　　15　　日